臺灣臺中地方法院刑事判決
111年度金訴緝字第13號
公  訴  人   臺灣臺中地方檢察署檢察官
被      告   任泓愷



上列被告因詐欺等案件，經檢察官提起公訴（110年度偵字第220
55號、第22584號、第23808號），本院判決如下：
    主    文
任泓愷無罪。
    犯罪事實
一、公訴意旨略以：被告任泓愷（綽號小莫）及共同被告汪鉦庭
    （綽號小胖，經本院以111年度金簡字第57號判處罪刑確定
    在案）、林君諺（綽號小白，經本院以110年度金訴字第774
    號判處罪刑確定在案）分別於民國110年3月起，加入由真實
    姓名年籍不詳之人所屬之詐欺集團，參與具有持續性及牟利
    性之詐欺組織，並與該詐欺集團成員共同意圖為自己不法之
    所有，基於3人以上共犯加重詐欺取財及掩飾或隱匿特定犯
    罪所得之本質、去向之犯意聯絡，依該詐欺集團成員之指示
    持他人之金融帳戶提款卡至自動櫃員機領取所詐得之贓款或
    直接向受詐騙之人取款，並將款項交予其他詐欺集團成員，
    以此方式，掩飾、隱匿如附表一、二所示詐騙款項之去向而
    使金流無法追蹤。由被告擔任車手頭之工作，共同被告汪鉦
    庭、林君諺則擔任取款車手。該詐騙集團成員先以如附表一
    所示之詐術，使如附表一所示之被害人，為如附表一所示之
    匯款或交付款項之行為後，被告再分別指示共同被告汪鉦庭
    與林君諺為如附表二所示提領贓款之犯行，因認被告係涉犯
    刑法第339條之4第1項第2款之3人以上共同詐欺取財及洗錢
    防制法第14條第1項之洗錢等罪嫌。
二、犯罪事實應依證據認定之，無證據不得認定犯罪事實；不能
    證明被告犯罪或其行為不罰者，應諭知無罪之判決，刑事訴
    訟法第154條第2項、第301條第1項分別定有明文。次按被告
    或共犯之自白，不得作為有罪判決之唯一證據，仍應調查其
    他必要之證據，以察其是否與事實相符，刑事訴訟法第156 
    條第2 項定有明文。其立法目的乃以補強證據擔保自白之真
    實性；亦即藉補強證據之存在，限制自白在事實證明上之價
    值。茲所稱補強證據，係指除該自白本身外，其他足資證明
    自白之犯罪事實確具有相當程度真實性之證據資料而言。其
    所得補強者，雖非以事實之全部為必要，但仍須因補強證據
    與自白之相互利用，而足使犯罪事實獲得確信者，始足當之
    。又刑事審判上之共同被告，係為訴訟經濟等原因，由檢察
    官或自訴人合併或追加起訴，或由法院合併審判所形成，其
    間各別被告及犯罪事實仍獨立存在。若共同被告具有共犯關
    係者，雖其證據資料大體上具有共通性，共犯所為不利於己
    之陳述，固得採為其他共犯犯罪之證據，然為保障其他共犯
    之利益，該共犯所為不利於己之陳述，除須無瑕疵可指外，
    且仍應調查其他必要之證據，以察其是否與事實相符，不得
    專憑該項陳述作為其他共犯犯罪事實之認定，即尚須以補強
    證據予以佐證，不可攏統為同一之觀察。兩名以上共犯之自
    白，倘為任意共犯、聚合犯，或對向犯之一方共同正犯之自
    白，不問是否屬於同一程序，縱所自白內容一致，因仍屬自
    白之範疇，究非自白以外之其他必要證據。故此所謂其他必
    要證據，自應求諸於該等共犯自白以外，實際存在之有關被
    告與犯罪者間相關聯之一切證據；殊不能逕以共犯之自白相
    互間作為證明其中一共犯所自白犯罪事實之補強證據。末按
    共同正犯之意思聯絡，不以數人間事前有所謀議而直接發生
    者為限，僅於行為當時有共同犯意之聯絡，或於行為當時，
    基於相互之認識，不論明示通謀或相互間默示合致，以共同
    犯罪之意思參與，均屬之；惟共同正犯間有無自己共同犯罪
    之意思聯絡，及有無參與分擔實行犯罪構成要件之行為，均
    應依嚴格之證據予以證明（最高法院110年度台上字第5105
    號判決意旨參照）。
三、公訴人認被告涉犯上開罪嫌，無非係以共同被告林君諺於警
    詢及偵查中之供、證述、共同被告汪鉦庭於警詢時之供述、
    證人即告訴人廖淑華、鄧善群、蔡明洋於警詢時之證述、渣
    打國際商業銀行交易明細、告訴人廖淑華之中華郵政交易明
    細、監視器錄影畫面翻拍照片、被告任泓愷之行動電話門號
    0000000000號通聯記錄、基地台位置及GOOGLE MAP查詢為其
    主要論據。
四、訊據被告堅決否認有何3人以上共同犯詐欺取財及一般洗錢
    等犯行，辯稱：我的綽號是「小莫」，但我不認識共同被告
    林君諺、汪鉦庭，他們沒有交付贓款給我，我不知道為何他
    們要指證我是他們的上手等語。經查：
(一)共同被告林君諺歷次分別以被告及證人身分之供、證述如下
    ：
　1.於110年4月1日警詢時供稱：110年3月23日是綽號「小莫」
    的男子，用無號碼的電話撥打到我0000000000門號，指示我
    到臺中市西屯區的漢口國中大門口找一位女子拿取提款卡，
    我拿到該郵局提款卡後，「小莫」再用無號碼的電話打給我
    ，指示我去提領新臺幣（下同）14萬元，郵局提款卡的密碼
    也是「小莫」在電話中告訴我的。當天我到達漢口國中附近
    時，有一名綽號「小胖」的男子就過來找我，並且告訴我他
    是「小莫」的朋友，我不認識「小胖」，但是我去拿取提款
    卡及領錢過程中他都跟在我旁邊。我領取完款項後沒有清點
    ，「小莫」在電話中指示我將現金14萬元及郵局提款卡交給
    「小胖」。因為我積欠「小莫」約12萬元的賭債，他向我表
    示可以幫忙工作來抵銷債務，所以我才會聽從「小莫」的指
    示前往。我不知道「小莫」的真實年籍資料，他年約27歲左
    右，我原本有「小莫」的LINE，但是我之前手機重置後資料
    就不見了，都是他主動用無號碼打電話給我。我不知道他使
    用何交通工具。我跟「小莫」是在108年左右認識的牌友，
    大約認識2年左右等語（偵22584號卷第18至20頁）。
　2.於110年4月26日警詢時供稱：提領詐欺款項的金融卡是「小
    莫」告訴我有包裹會寄到中區的超商，然後叫我過去收取包
    裹，我拆開包裹之後裡面是兩張金融卡，「小莫」就請我等
    通知提領。我只記得4月8日早上去中區超商領包裹，路名跟
    地點我想不起來。我把領完的錢跟卡片裝在一個塑膠袋內，
    然後按照「小莫」的指示放在上石公園內的殘障廁所裡面，
    並叫我放完馬上離開，至於什麼人去拿錢我就不清楚了。我
    的上手是「小莫」，他都用無顯示號碼打給我，沒有使用通
    訊軟體。直到4月9日2時前，「小莫」又再打給我，說把薪
    水放在上石公園的殘障廁所内，要我過去拿，我是大約凌晨
    2點多搭乘白牌車過去拿錢的。我拿到5000元，我不知道誰
    放錢的，但是「小莫」通知我去拿的。我是今年3月中，我
    打Facetime給綽號「長腳」說我最近缺錢，他就給「小莫」
    我的電話號碼，請「小莫」跟我聯絡，直到4月8日，「小莫
    」才用無號碼打給我問我甚麼時候比較有空，我告訴我今天
    就可以開始工作，然後我就按照他的指示去領包裹跟提領。
    工作内容也是當天才知道。我是因為缺錢花用才擔任詐欺車
    手等語（偵23808號卷第13至17頁）。
　3.於110年4月28日警詢時供稱：110年3月中旬開始，是由我當
    時玩牌的朋友介紹「小莫」問我要不要工作，我當時就說好
    ，後來就等電話通知，我印象只有幾天而已。我在110年3月
    30日在臺中市清水高中前取得信封牛皮紙袋後，就依上手指
    示搭乘計程車至臺中市大甲區家樂福量販店，將上開牛皮紙
    袋放置該量販店的廁所，隨後就離開了。我與「小莫」都是
    電話聯絡，每次都是「小莫」主動打電話給我指示，電話都
    是無號碼顯示，「小莫」算是我的上手關係，是打牌的朋友
    介紹的，我們認識大概1年多，我有欠「小莫」錢。我只知
    道我的上手「小莫」一人，其餘我都不清楚等語（偵22055
    號卷第10至11頁）。
　4.於110年7月27日偵查中證稱：我有幫任泓愷收薄子，沒有收
    錢。汪鉦庭的綽號是「小胖」。是「長腳」叫我去提款機領
    取被害人款項。因為我欠任泓愷（「小莫」）錢才幫忙領款
    ，任泓愷說幫他做一件事情，之後我欠的款項可以扣除。牛
    皮紙袋我放在家樂福的廁所内，有人會去拿，任泓愷說放在
    那裡就好，我就可以走。我的上手是任泓愷，我領完款項交
    給汪鉦庭，汪鉦庭再交給任泓愷等語（偵22584號卷第187、
    191頁)。
　5.於111年4月7日本院審理時證稱：我於警詢、偵訊中提到的
    任泓愷，其實是周宏育，那時候記錯了，我有欠周宏育錢。
    周宏育的綽號是「長腳」。我的上手是周宏育，我從來都沒
    有見過任泓愷本人，他的綽號也是周宏育跟我說的，周宏育
    要我講說我的上手是任泓愷，警詢、偵查做筆錄每一次都推
    給任泓愷，任泓愷（「小莫」）並沒有參與本案，之前在筆
    錄會講到任泓愷都是周宏育叫我這樣講的等語（本院金訴緝
    13號卷第207、215、216、218、221頁）。
(二)由共同被告林君諺前開供、證述可知，其於警詢、偵查中固
    均指證其上手為綽號「小莫」的被告，惟就其成為詐欺集團
    成員的緣由，於警詢時先稱：其因積欠牌友即被告約12萬元
    的賭債，被告表示可以幫忙從事本案車手工作來抵銷債務等
    語，嗣又改稱：其因缺錢打Facetime給「長腳」，長腳」就
    請被告打電話跟其聯絡，其再依被告指示去領包裹跟提領贓
    款等語，前後所述不一，實非無疑，顯有瑕疵可指；且其於
    本院審理時復證稱：其有欠「長腳」即周宏育的錢，其上手
    是周宏育，之前在筆錄會講到被告都是周宏育指示其這樣講
    的，被告沒有參與本案等語，是共同被告林君諺於警詢、偵
    訊所為被告為其集團上手而有參與本案犯行之指證，自難採
    為不利被告認定之依據。
(三)共同被告汪鉦庭歷次分別以被告及證人身分證述如下：
　1.於110年4月12日警詢時供稱：當天自稱綽號「小白」的哥哥
    用國際號碼打電話給我，叫我去臺中市西屯區的漢口國中附
    近找「小白」，並告知我到達現場後「小白」會告訴我要做
    什麼事，我在漢口國中附近遇到「小白」，「小白」告知我
    等他領完錢之後把這筆錢交給「小莫」，我就陪「小白」到
    漢口國中找被害人，接著我就陪「小白」一同去領錢，「小
    白」提領後將14萬元與郵局提款卡1張交給我，當時「小白
    」叫我拿到臺中市○區○○路0000號的全家超商給「小莫」，
    我到達時「小莫」已經在超商外面，我將14萬元與郵局提款
    卡交給「小莫」我就離開了，我都沒有與「小莫」聯繫。我
    是透過「小白」認識「小莫」，並指認「小白」是林君諺，
    被告為其交付贓款之上手「小莫」等語（偵22584號卷第25
    、27至30頁）。
  2.於110年12月3日本院訊問時證稱：110年3月23日是「小白」
    即林君諺提領後，我再轉交給被告，在這之前是綽號「阿利
    」的人叫我去幫他拿錢，我和「小白」碰面也是「阿利」叫
    我去的，我把錢拿給被告也是「阿利」叫我拿去的等語（見
    本院金訴緝36號卷第42頁）。　
  3.於111年4月17日本院審理時證稱：之前我的上手叫「阿利」
    ，「阿利」打電話給我叫我去找林君諺（「小白」），叫我
    跟在林君諺旁邊就好，也是怕林君諺會跑走，因為我跟林君
    諺不認識，第一次就叫我在那邊看著林君諺，然後就開始去
    領錢。林君諺給我14萬元跟郵局提款卡的時候，叫我問我上
    手是不是要拿給「小莫」，我打給「阿利」，「阿利」說叫
    我直接拿給他，我沒見過被告，我只有看過林君諺（「小白
    」）而已，被告是聽「阿利」講的，本案贓款我是交給「阿
    利」，我在警詢指認被告是我交付贓款的上手，也是「阿利
    」叫我這樣講，我確定本案的贓款跟提款卡實際上是交給「
    阿利」，不是在庭的被告等語（本院金訴緝13號卷第226、2
    25、230、233至235頁）。
(四)由共同被告汪鉦庭前開供、證述可知，其於警詢中固指證其
    交付贓款之上手為綽號「小莫」的被告，惟其就受何人通知
    參與本案詐欺集團一節，於警詢時先稱：是林君諺（「小白
    」）用國際號碼打電話給我，叫我去找他，接著就陪林君諺
    一同去領錢等語，嗣於本院訊問時改稱：是受「阿利」之指
    示與林君諺碰面等語，前後所述不一，其警詢之證述已難遽
    信，更何況其於本院審理時進而改稱：本案贓款是交給「阿
    利」，不是交給被告，在警詢指認被告是受「阿利」指示所
    為等語，是共同被告汪鉦庭於警詢所為被告為其集團上手而
    有參與本案犯行之指證，顯有瑕疵可指，亦難採為不利被告
    認定之依據。
(五)又用以擔保共犯不利陳述之補強證據，指除該共同正犯不利
    於其他正犯之陳述外，另有其他足以證明所述其他被告共同
    犯罪之事實確具有相當程度真實性之證據而言（最高法院10
    7年度台上字第3786號判決意旨參照）。起訴書所舉告訴人
    廖淑華、鄧善群、蔡明洋於警詢時之證述、現場照片（110
    偵22055號卷第21頁）、監視器影像截圖（110偵22055號卷
    第21至29頁）、叫車之LINE對話紀錄截圖（110偵22055號卷
    第31頁）、林君彥之臉書頁面截圖、監視器畫面與刑案照片
    比對圖（110偵22055號卷第33頁）、通聯記錄翻拍照片（11
    0偵22055號卷第35至37頁）、牌照號碼AXY-7263號自用小客
    車之車輛詳細資料報表（110偵22055號卷第53頁）、廖淑華
    和平郵局帳號0000000000000號帳戶客戶歷史交易清單（110
    偵22584號卷第53至55頁）、路口監視器畫面及提領影像截
    圖（110偵22584號卷第57至89頁）、臺灣大哥大門號000000
    0000號雙向通聯紀錄（110偵22584號卷第177至178頁）、基
    地台位置及GOOGLE地圖查詢（110偵22584號卷第179頁）、
    胡宜妏之渣打國際銀行帳號00000000000000號帳戶客戶資料
    及活期性存款歷史明細查詢（110偵23808號卷第27至29頁）
    、提領錄影畫面截圖（110偵23808號卷第31至35頁）、內政
    部警政署反詐騙諮詢專線紀錄表（110偵23808號卷第39至41
    頁）等證據，只能證明告訴人等遭詐欺集團詐騙而匯款至人
    頭帳戶並遭提領一空之事實；而所舉監視器影像截圖、監視
    器畫面與刑案照片比對圖、路口監視器畫面及提領影像翻拍
    片、提領贓款之錄影畫面截圖等證據，僅能證明共同被告林
    君諺確有參與本件詐欺集團而從事提領告訴人等遭詐騙之贓
    款及轉交其他成員等車手工作；另所舉被告使用臺灣大哥大
    門號0000000000號之雙向通聯紀錄，僅顯示被告於110年3月
    23日均在臺中市○區○○街000巷0號基地台範圍，而所舉GOOGL
    E地圖查詢資料，則顯示臺中市○區○○街000巷0號基地台位址
    與全家便利商店臺中新公園店大約相隔600公尺的距離，只
    能證明被告於110年3月23日當天之活動區域，故起訴書所舉
    前開證據均無從據以認定被告有共同參與公訴意旨所指3人
    以上共同詐欺取財及洗錢等犯行。
五、綜上所述，公訴意旨認被告涉犯上開犯行所憑之證據，仍存
    有合理之懷疑，尚未達於通常一般之人均不致有所懷疑，而
    得確信其為真實之程度，本院無從形成被告有罪之確信。此
    外，本院復查無其他積極之證據，足資證明被告有檢察官所
    指上開犯行，本於罪證有疑、利於被告之原則，應為有利於
    被告之認定，本件不能證明被告犯罪，依法應為被告無罪之
    諭知。
據上論斷，應依刑事訴訟法第301條第1項前段，判決如主文。
本案經檢察官廖志國提起公訴，檢察官陳永豐到庭執行職務。
中    華    民    國   111    年    5    月    26     日
                  刑事第七庭   審判長法  官  尚安雅
                                     法  官  王怡蓁
                                     法  官  丁智慧
以上正本證明與原本無異。
如不服本判決應於收受判決後20日內向本院提出上訴書狀，並應
敘述具體理由；其未敘述上訴理由者，應於上訴期間屆滿後20日
內向本院補提理由書(均須按他造當事人之人數附繕本)「切勿逕
送上級法院」。
告訴人或被害人如不服判決，應備理由具狀向檢察官請求上訴，
上訴期間之計算，以檢察官收受判決正本之日起算。
                                     書記官  資念婷
中    華    民    國   111    年    5    月    26     日

附表一：(被害人遭騙部分)
編號 被害人 詐騙時間 詐騙方式 被害人匯款或交付財物時間及地點 詐騙金額(新臺幣) 1 廖淑華 110年3月23日11時許 詐欺集團成員先冒稱國泰人壽人員，撥打電話予廖淑華，佯稱有人冒用其保險理賠，再冒稱銀行人員及檢察官，佯稱其涉嫌洗錢案，須將銀行帳戶交出等語，使廖淑華陷於錯誤，交付其所有之中華郵政提款卡予自稱林專員之被告林君諺，被告汪鉦庭則在旁把風 110年（起訴書誤載為109年）3月23日13時20 分許，廖淑華在臺中市○○區○○路0段00○0號漢口國中前交付中華郵政提款卡，後遭提領帳戶內之款項 14萬40元 2 鄧善群 110年4月7日17時許 詐欺集團成員冒用網路購物及銀行客服名義，撥打電話予鄧善群，佯稱其遭加入會員，每月會扣款，如要取消續操作網路銀行APP，使鄧善群陷於錯誤，而為匯款行為 110年4月8日19時51分至20時24分，匯款至胡宜妏所有之渣打國際商業銀行帳戶(帳號：00000000000000000號) 4萬8012元       3 蔡明洋 110年3月30日8時15分許 詐騙集團成員撥打電話予蔡明洋，佯稱其子因涉嫌毒品案件遭扣留，需要贖款，使蔡明洋陷於錯誤，依約交付款項 110年3月30日10時20分許，蔡明洋將財物裝在牛皮紙袋後放置在臺中市○○區○○路00號清水高中前空地 現金7萬元、金手鐲2個、金項鍊及金手鍊各1條                   

附表二(共同被告取款行為部分)
編號 取款時間 取款地點 取款方式 取款金額 公訴意旨所指之取款人及交付款項方式  1 110年3月23日13時50分許至14時6分許 全聯臺中忠義店、統一超商原義店、OK超商臺中太原店 林君諺依詐欺集團成員指示，先前往漢口國中，向告訴人廖淑華收取其遭遭騙之中華郵政提款卡後，再操作自動提款機自帳戶內提領款項 14萬元 林君諺提領後將贓款及提款卡交予汪鉦庭，汪鉦庭再前往臺中市○區○○路00○0號之全家便利商店交予任泓愷  2 110年4月8日19時51分許至20時27分許 渣打國際商業銀行西屯分行 林君諺持胡宜妏所有之渣打國際商業銀行提款卡，操作自動提款機自帳戶內提領款項 4萬8000元 林君諺依任泓愷指示提領款項後，將贓款依任泓愷指示放在上石公園殘障廁所內  3 110年3月30日10時30分 臺中市○○區○○路00號清水高中 林君諺前往清水高中將告訴人蔡明洋放置之紙袋及內附之財物取走 現金7萬元、金手鐲2個、金項鍊及金手鍊各1條 林君諺依任泓愷指示將紙袋放置在大甲區家樂福廁所內